臺灣高等法院高雄分院刑事判決　　　　 96年度上易字第587號
上　訴　人
即　被　告　甲○○
上列上訴人因違反家庭暴力防治法案件，不服臺灣高雄地方法院
96年度易字第1017號中華民國96年4 月23日第一審判決（起訴案
號：臺灣高雄地方法院檢察署95年度偵字第31085 號、第33088
號），提起上訴，本院判決如下：
    主  文
原判決撤銷。
甲○○違反法院依家庭暴力防治法第14條第1 項所為之禁止實施
家庭暴力行為之裁定，累犯，處有期徒刑伍月，減為有期徒刑貳
月又拾伍日，如易科罰金，以新台幣壹仟元折算壹日。又違反法
院依家庭暴力防治法第14條第1 項所為之禁止實施家庭暴力行為
及遠離住居所之裁定，累犯，處有期徒刑陸月，減為有期徒刑參
月，如易科罰金，以新台幣壹仟元折算壹日。應執行有期徒刑肆
月又拾伍日，如易科罰金，以新台幣壹仟元折算壹日。
    事  實
一、甲○○前於民國94年間因違反家庭暴力防治法案件，經臺灣
    高雄地方法院以94年易字第646 號判處有期徒刑7 月確定，
    於95年6 月13日縮刑期滿執行完畢。甲○○係乙○○○之子
    ，2 人間具有家庭暴力防治法第3 條第3 款所定之直系血親
    之家庭成員關係。甲○○前經臺灣高雄地方法院家事法庭認
    其對乙○○○實施家庭暴力行為，於95年年11月14日以95年
    度家護字第1252號民事通常保護令裁定，令其不得對聲請人
    乙○○○實施身體或精神上不法侵害之行為及直接或間接之
    騷擾、通話、通信之聯絡行為；並應於95年11月27日12時前
    ，遷出聲請人之住所，並將全部鑰匙交付聲請人，及遠離前
    開處所至少100 公尺。該裁定業經高雄縣政府警察局湖內分
    局阿蓮分駐所警員葉忠和於95年11月23日，在高雄縣阿蓮鄉
    之「清和宮」向甲○○執行保護令而收受知悉。詎甲○○仍
    不知遵守，竟基於違反前開通常保護令之犯意，分別於(一)95
    年11月24日下午1 時許，前往其與乙○○○位於高雄縣阿蓮
    鄉石安村石安211 之22號住處，以穢語「破雞歪、臭雞歪」
    辱罵乙○○○，以此方式對乙○○○為精神上不法之侵害，
    經乙○○○報警而查獲。(二)於95年12月14日晚上7 時20分許
    ，甲○○又前往上開處所，以前開穢詞辱罵乙○○○，對乙
    ○○○為精神上不法之侵害行為，並違反上開保護令命其遠
    離乙○○○住處之裁定內容，嗣於同日經乙○○○報警查獲
    。
二、案經高雄縣政府警察局湖內分局報告臺灣高雄地方法院檢察
    署檢察官偵查起訴。
    理  由
一、上揭事實，業據被告甲○○於原審審理時坦認不諱，核與證
    人即被害人乙○○○於警詢、偵查中之證述（見警卷(一)第6
    至7 頁、警卷(二)第5 至6 頁、偵卷(一)第29至31頁），證人即
    高雄縣政府警察局湖內分局阿連分駐所執行保護令員警葉忠
    和（原判決誤載為葉中和）於偵查中之證述（見偵卷(一)第23
    至24頁）情節相符，並有臺灣高雄地方法院95年度家護字第
    1252號民事通常保護令、保護令執行紀錄表各1 份在卷可稽
    （見警卷(一)第8 至11頁），足認被告之自白與事實相符，堪
    予採信。從而，本件事證明確，被告犯行洵堪認定，應予依
    法論科。
二、按家庭成員間實施身體或精神上不法侵害之行為，即屬「家
    庭暴力」，家庭暴力防治法第2 條第1 項定有明文。又所謂
    精神上不法之侵害，係指藉由破壞東西或虐待寵物，甚至以
    自殺脅迫被害人為不想做之事，及干擾被害人之生活作息、
    社會關係，或以言語傷害被害人之自尊及否定其感受、想法
    等是。又家庭暴力防治法第13條、第50條第1 、2 款業經修
    正，於96年3 月30日生效，其中同法第13條第1 項第1 、4
    款，調整項次為第14條第1 項第1 、4 款，另同法第50條第
    1 、2 款則配合前開條文修正，及調整條號項次為第61條，
    均無涉刑罰權內容利或不利之變更，尚無刑法第2 條法律變
    更之適用，應逕依中央法規標準法之規定適用現行之新法。
    本件被告與被害人為母子，屬家庭暴力防治法第3 條第3 款
    所定之家庭成員，且被告為被害人所聲請法院依家庭暴力防
    治法核發通常保護令之相對人，其於收受並被執行保護令後
    ，分別於(一)95年11月24日進入被害人住處（尚未違反遠離被
    害人住處之命令）並對於被害人辱罵，係違上開保護令命被
    告不得對被害人實施精神上不法侵害之家庭暴力行為；(二)於
    95年12月14日進入被害人住處辱罵被害人，屬違反上開保護
    令命被告不得對被害人實施精神上不法侵害之家庭暴力行為
    及應遠離住居所之行為。核其所為，犯罪事實(一)部分係犯家
    庭暴力防治法第61條第1 款之違反保護令罪；犯罪事實(二)部
    分係犯同條第1 款、第4 款之違反保護令罪。被告於犯罪事
    實(二)部分違反保護令裁定禁止之行為雖有數款，然仍屬違反
    同一保護令所禁止之行為，侵害同一保護令效力之單一法益
    ，應僅論以一違反保護令罪。被告先後2 次違反保護令之犯
    行，犯意各別，應予分論併罰。被告前於94年間因違反家庭
    暴力防治法案件，經臺灣高雄地方法院以94年易字第646 號
    判處有期徒刑7 月確定，於95年6 月13日縮刑期滿執行完畢
    等情，有台灣高等法院被告前案紀錄表1 份在卷可稽，其前
    受有期徒刑之執行完畢後，5 年內再故意犯本件有期徒刑以
    上之2 罪，均為累犯，均應依刑法第47條第1項 之規定加重
    其刑。
三、原審據以論處被告罪刑，固非無見。惟查，被告之犯罪時間
    均係在96年4 月24日以前，符合中華民國96年罪犯減刑條例
    第2 條第1 項第3 款所定減刑條件，均應依法減其宣告刑二
    分之一，原審未及適用上開減刑條例予以減刑，尚有未洽。
    被告上訴未敘明理由，逕指摘原判決不當，雖無理由，惟原
    判決既有前揭可議之處，自應由本院將原判決撤銷改判。審
    酌被告前已有多次違反家庭暴力防治法案件之前科，此有臺
    灣高等法院被告前案紀錄表在卷可稽，卻仍於收受上開保護
    令後，輕忽其效力，違反法院之禁止裁定，致被害人受有精
    神上之痛苦，其行為實有不該，惟其犯後尚知坦承犯行，其
    雖進入被害人住處對被害人為辱罵行為，惟除此之外，未再
    對被害人為其他家庭暴力行為等一切情狀，分別量處如主文
    所示之刑，並均依法減其宣告刑二分之一及諭知易科罰金之
    折算標準；並定其應執行之刑及諭知易科罰金之折算標準。
四、被告甲○○經合法傳喚，無正當理由未到庭，爰不待其陳述
    ，逕行判決。
據上論斷，應依刑事訴訟法第369 條第1 項前段、第364 條、第
299 條第1 項前段、第371 條，家庭暴力防治法第61條第1 款、
第4 款，刑法第11條前段、第47條第1 項、第41條第1 項前段、
第2 項、第51條第5 款，中華民國96年罪犯減刑條例第2 條第1
項第3 款、第7 條、第9 條，判決如主文。
本案經檢察官沈紹嘉到庭執行職務。
中　　華　　民　　國　　96　　年　　8 　　月　　31　　日
                  刑事第七庭    審判長法  官 莊飛宗
                                      法  官 黃憲文
                                      法  官 孫啟強
以上正本證明與原本無異。
不得上訴。
中　　華　　民　　國　　96　　年　　8 　　月　　31　　日
　　　　　　　　　　　　　　　　　　　書記官 許信宗
附錄本判決論罪科刑法條：
家庭暴力防治法第61條
違反法院依第14條第1 項、第16條第3 項所為之下列裁定者，為
本法所稱違反保護令罪，處3 年以下有期徒刑、拘役或科或併科
新臺幣10萬元以下罰金：
一、禁止實施家庭暴力。
二、禁止騷擾、接觸、跟蹤、通話、通信或其他非必要之聯絡行為。
三、遷出住居所。
四、遠離住居所、工作場所、學校或其他特定場所。
五、完成加害人處遇計畫。
